臺灣板橋地方法院民事判決　　　　　　 99年度重訴字第464號
原　　　告　陳清子
訴訟代理人　陳世杰律師
被　　　告　宏福建設股份有限公司
法定代理人　胡峰賓
訴訟代理人　洪甯雅律師
複代理人　　許佩霖
被　　　告　葉禮發
訴訟代理人　李志正律師
　　　　　　羅子武律師
複代理人　　林佳穎
上列當事人間請求返還房屋事件，經本院於民國100 年3 月24日
言詞辯論終結，判決如下：
    主  文
被告宏福建設股份有限公司應給付原告新臺幣壹佰壹拾參萬元，
及自民國九十九年十月九日起至清償日止，按年息百分之五計算
之利息。
原告其餘之訴駁回。
訴訟費用由被告宏福建設股份有限公司負擔五分之一，餘由原告
負擔。
本判決第一項於原告以新臺幣拾捌萬元供擔保後，得假執行。
惟被告宏福建設股份有限公司如以新臺幣壹佰壹拾參萬元供擔保
，得免為假執行。
    事實及理由
一、原告起訴主張：
（一）原告於民國82年2 月5 日與被告宏福建設股份有限公司（
      下稱宏福建設公司）簽立房地預訂買賣契約（下稱系爭契
      約），預定買賣標的為坐落新北市新莊區（原為台北縣新
      莊市，99年12月25日改制）頭前段頭前小段624 之27、68
      1 之4 、681 之30等地號土地上之宏福「浪漫都心」C 區
      K 棟10樓房屋及上開房屋之基地應有部分、及上開地號土
      地上之C 區L 棟10樓房屋與基地應有部分（現為坐落新北
      市○○區○○段730 地號、權利範圍10萬分之3024、門牌
      號碼新北市○○街59巷11弄3 號10樓，及同上地號、權利
      範圍10萬分之7322、門牌號碼新北市○○街59巷11弄5 號
      1 0 樓，下稱系爭房地）。依上開契約第14條及第15條約
      定，上開房地之產權登記名義人即為原告，而被告宏福建
      設公司為確保原告清償價款，則可留置原告之產權憑證及
      相關文件。惟嗣後被告宏福建設公司不僅未依約將產權登
      記為原告所有，且因系爭房屋具有瑕疵，雙方多次協議仍
      未有結果，被告宏福建設公司亦未依約將房地變更登記，
      致遭政府機關查封。而於查封拍賣公告中雖記載系爭房地
      之產權仍有爭議，但依舊拍定，拍定人為被告葉禮發。依
      原告與被告宏福建設公司之約定，原告為原始所有人，被
      告宏福建設公司應屬無權處分，而被告葉禮發亦知其情況
      ，足認系爭房地應為原告所有。
（二）系爭房地現已依法查封拍定出賣予被告葉禮發，且原告提
      出第三人異議之訴，若無法確定就系爭房地具有所有權，
      則無法塗銷系爭房地之所有權並登記為原告所有，而相關
      之亦須先行確認被告宏福建設公司係無系爭房地之所有權
      在要求塗銷被告葉禮發之所有權登記，因此對於此不妥之
      狀況則須確認判決加以除去，故原告實有提起確認之訴之
      必要。
（三）與一般預售屋買賣契約相較可知，原告與被告宏福建設公
      司間之系爭契約自不能根據一般預售屋買賣契約為解釋：
      按行政院消費者保護委員會所頒「預售屋買賣契約範本」
      所示，在預售屋買賣中房屋之所有權系歸屬建商所有，因
      此在契約中係記載產權移轉之相當規定，但本系爭買賣契
      約之約定，契約簽立時房屋所有權應即登記為原告所有，
      被告宏福建設公司取得所有權狀，故舊系爭買賣契約內容
      與「預售屋買賣契約範本」之規定顯有不同，顯見兩份契
      約自不能為同一解釋。
（四）原告就系爭房屋為原始取得之所有權人，被告宏福建設公
      司為無權處分：
      依兩造所訂系爭契約第14條及第15條之約定，系爭房地產
      權登記名義人於契約簽立起即為原告，而被告宏福建設公
      司為確保原告清償價款，則可留置原告之產權憑證及相關
      文件。換言之，系爭房地於契約簽立起即應歸原告所有，
      等同房地及相關建材皆屬原告出資，僅係由被告宏福建設
      公司代為興建，此可由原告並未給付完全全部價款即可自
      由使用收益可知。原告與宏福建設公司間之買賣方式類似
      於「附條件買賣」，皆係為讓買受人雖無力一次給付價金
      但仍可取得使用收益權利之交易方式，僅係被告宏福建設
      公司所保留非所有權之權狀及相關文件。因此，原告係原
      始取得，並不適用民法第758 條之規定。又依實務之見解
      ，依執行機關所為之拍賣屬於私法買賣性質，執行機關僅
      係利於債務人之地位為出賣人，如債務人係屬無權處分，
      則執行機關之出賣行為亦屬無權處分。本件被告宏福建設
      公司雖登記為系爭房地之所有權人，實為違反兩造約定之
      違約行為，仍不影響原告為原始取得之所有權人地位，被
      告宏福建設公司應非系爭房地所有權人，其並無權利出賣
      系爭房地，應屬無權處分，依民法第118 條第1 項規定，
      未經原告承認前不生效力。
（五）被告葉禮發明知系爭房屋之產權有所爭議而仍為買賣，自
      不受善意取得之保護：
      依法務部行政執行署板橋行政執行處拍賣公告第5 頁附記
      所示，於拍賣當時，行政執行處已明白告知系爭房地查封
      前已為原告所占有，且有產權糾紛存在，以致無法辦理過
      戶。參與應買之人應已知悉債務人宏福建設公司可能非所
      有權人，亦知該不動產登記可能不實，故當時應買之被告
      葉禮發當非屬信賴不動產登記之善意第三人，故無民法第
      759 條之1 之適用餘地，自不受善意取得之保護。故被告
      葉禮發雖取得權利證明書，但仍非系爭房地之所有權人，
      自不得登記為系爭房地之所有權人，原告請求塗銷其所有
      權登記並變更為原告所有，應屬有理由。
（六）縱認原告非屬所有權人，且被告葉禮發為所有權人，則原
      告亦得自訴狀繕本送達之日起對被告宏福建設公司解除契
      約，並請求返還新臺幣（下同）113萬元及其利息：
      如認定原告非系爭房地所有權人，則被告葉禮發已合法取
      得系爭房地所有權，由於該情形係因被告宏福建設公司積
      欠稅款所致，顯係可歸責於被告宏福建設公司之事由，造
      成無法依約給付之狀況，則原告自得本於民法第256 條之
      規定，自本件起訴狀繕本送達被告宏福建設公司之日起解
      除系爭預訂買賣契約。原告已給付宏福建設公司113 萬元
      ，依民法第259 條規定，被告宏福建設公司自應返還原告
      113 萬元。
（七）對被告宏福建設公司抗辯之陳述：
   1、系爭房屋因產權不清，且事後遭扣押，以致無法完成過戶
      ，係可歸責於宏福建設公司無法完成過戶及貸款，被告宏
      福建設公司應無權解除系爭契約。
   2、原告主張解除系爭契約，係本於系爭房屋已遭拍賣無法移
      轉予原告，且被告宏福建設公司於原告主張解除系爭契約
      後，始表示解除契約，此時已無從解除。
二、被告宏福建設公司則抗辯以：
（一）依兩造訂立之房地預訂買賣契約觀之，無法認定原告已原
      始取得系爭房地：
      原告提出之房地預訂買賣契約的14條固載「自簽訂本契約
      日起，甲方（即原告）即為產權登記名義人：：：」，第
      15條則記載「甲方於尚未付清價款及稅費前，乙方（即被
      告宏福建設公司）或其指定代書對甲方之產權憑證及相關
      文件有留置之權。」惟系爭契約之標的，除系爭房屋外，
      尚有其坐落基地，坐落基地屬已登記之不動產，本無可能
      由被告因系爭契約之締結而原始取得。又上開第14條、15
      條之約定，既未限於房屋之產權登記或房屋之產權憑證，
      則所謂「產權登記名義人」及「留置相關產權憑證、文件
      」，至多僅得認此係約定標的物給付對象（債之關係）及
      為擔保原告依約給付價金及稅費所為約定，自無法依此推
      認系爭房屋係由原告出資委託被告宏福建設公司興建，而
      屬原告原始取得。
（二）兩造所訂立系爭契約自為預售屋買賣契約之性質，因原告
      尚未給付所有價金，被告宏福建設公司仍具所有權：
   1、按最高法院71年度台上字第1678號判決：「承攬關係重在
      勞務之給付，非如買賣關係之重在財產權之移轉，系爭委
      建房屋合約所規定者全屬財產權之移轉問題，而無任何有
      關勞務給付之約定，從而該委建合約充其量僅能認定係工
      作物供給契約，因契約當事人之意重在工作物財產權之移
      轉，仍不失為買賣之一種，自不能認係買賣與承攬之混合
      契約而主張有承攬關係之存在」，又最高法院59年台上字
      第1590號判例意旨：「法律行為，基於買買取得不動產之
      所有權，非經登記不生效力，與承攬之定作人原始取得工
      作物所有權之情形不同。至所謂工作物供給契約，即工作
      物全部材料由承攬人供給者，如當事人之意思重在工作物
      財產權之移轉時，仍不失為買賣之一種」。
   2、系爭契約載明「房地預訂買賣契約」，又契約內容除亦均
      稱「買賣價金」、「買賣標的」外，並於第11條約定「無
      故拒絕出售本約房地之違約罰則等」；第7 條、第13條更
      就標的物交付方式載為「產權移轉登記」；第16條所謂稅
      費，尚包括「契稅」等語以觀，系爭契約之定性應為買賣
      契約。至宏福建設公司自85年起將系爭房屋交付被告占有
      使用迄今，乃屬依債之本旨所為買賣標的物之交付，此部
      分與前述系爭契約應定性為買賣契約間並無違背。
   3、原告雖認系爭契約與行政院消費保護者保護委員會所頒之
      「預售屋買賣契約範本」有所不同，故兩造並非一般預售
      屋買賣云云，惟查，上開預售屋買賣契約範本僅作為企業
      經營者與消費者訂定契約之參據，自非預售屋買賣之絕對
      標準；再上開預售屋買賣契約範本係於民國85年2 月16日
      內政部台（85）內地字第8573654 號函頒行，惟系爭契約
      為兩造於82年6 月5 日訂定，契約訂立當時該等契約範本
      既尚未施行，則雙方預定內容與上開範本有所出入應屬當
      然，故自須回歸雙方訂約之文義、內涵而為判定。依上所
      述，本件契約雙方當事人之意思既重在工作物財產權之移
      轉，仍不失為買賣之一種，系爭契約應屬預售屋買賣契約
      無疑。本件原告既未依約給付兩房地總價新台幣525 萬元
      ，則系爭房地所有權並未溯及由原告取得，而應仍屬被告
      宏福建設公司所有，原告指稱系爭房屋於建築完成時即取
      得建築物所有權云云，亦無可採。
（三）原告未依約給付價金，被告自可逕行解除契約，而原告已
      給付之價金視為損害賠償之違約金，故原告之備位聲明為
      無理由：
      本件原告於C 區K 棟已支付購屋價款33萬元，於C 區L 棟
      已支付購屋價款80萬元，故可推知原告於給付113 萬元之
      購屋價金後，即未再給付任一期之房屋價款，顯見原告有
      上開系爭契約第6 條第1 項之違約事由，故被告自得依同
      條第2 項逕行解除契約，而原告已繳付之全部價款，無條
      件由被告沒收後，作為損害賠償之違約金，原告自無理由
      向被告請求返還，是原告之備位聲明為無理由。
（四）聲明：駁回原告之訴及假執行之聲請。
三、被告葉禮發抗辯以：
（一）被告葉禮發取得系爭房地係透過法務部行政執行署板橋行
      政執行處93年度地稅執特專字第192828號行政執行事件，
      依法應買拍定本件被告宏福建設公司所有之系爭不動產，
      並於民國99年7 月15日取得權利移轉證明書，且於同年月
      28日向新北市新莊地政事務所辦理所有權登記。此有系爭
      房屋登記謄本及土地登記謄本可證。
（二）原告並無確認利益，且屬顯無理由，原告就本件之程序部
      分不合法，應予駁回：
   1、按土地法第43條規定：「依本法所為之登記，有絕對效力
      。」系爭不動產在被告葉禮發拍定取得之前，係登記於被
      告宏福建設公司名下，雖原告提出於82年間與宏福建設公
      司簽訂之房地預訂賣賣契約，惟此係原告與宏福建設公司
      間之債權依據，而非系爭不動產物權所有權之證明，因此
      被告葉禮發自宏福建設公司拍賣取得系爭不動產，並登記
      為系爭不動產之所有權人，當受登記為所有權人之保護，
      原告以債權之相對性，自無從對抗對世物權登記關係。
   2、原告援引系爭房地預訂買賣契約第14條、第15條，主張系
      爭不動產於簽立契約時，即為原告所有云云，惟除系爭房
      地預訂買賣契約之性質，已明確得知是買賣關係外，依據
      契約第7 條、第13條等規定，在在顯示原告僅有在一定條
      件下，向被告宏福建設公司為請求移轉登記為系爭不動產
      所有權人之權利，並非當然取得系爭不動產，更無所謂類
      似於附條件買賣之法律關係，原告不但曲解系爭買賣契約
      書之真意，更將僅有債權請求登記之權利，誤認為已具有
      所有權之結果，要無可採。
   3、系爭不動產之原所有權人為被告宏福建設公司，被告透過
      法拍程序購得系爭不動產，即無瑕疵及完全合法，更無所
      謂被告宏福建設公司無權處分之情形，也無須考量被告是
      否有善意受讓之適用。
   4、原告已自承與被告宏福建設公司間買賣關係始於82年間，
      雖陳述契約有糾紛存在，於系爭不動產拍賣公告上向執行
      處表示有因買賣契約之產權糾紛云云，然自82年以來，原
      告從未提出訴訟主張其權益，不論在買賣契約履行期間、
      強制執行程序中皆然，故原告是否確有與被告宏福建設公
      司間具有因買賣契約而產生產權糾紛，已非無疑；況原告
      迄今所提訴訟之主張，也已於民法第365 條主張解除契約
      、減少價金之6 個月之除斥期間，及罹於民法第125 條規
      定之15年之消滅時效，原告就本件之請求，是否確有法律
      上之理由，更非無疑
   5、綜上，原告並無具備得以透過判決而將其在法律上之不妥
      地位除去之情事，故依最高法院52年台上字第1237號判例
      意旨，應屬無受確認判決之法律上利益，故程序不合法，
      且其主張應顯無法律上理由，而有民事訴訟法第247 條第
      2 項之適用，故應以判決駁回原告之請求。
（三）按「當事人主張有利於己之事實者，就其事實有舉證之責
      任。」民事訴訟法第277 條前段定有明文。被告為系爭不
      動產之登記所有權人，及受土地法第43條及民法759 條之
      1 等條文之保護，原告所稱為系爭建物之原始所有權人云
      云，不論依據系爭買賣契約意旨解釋，抑或依債權行為及
      物權行為之法理論之，皆可否認原告就系爭不動產為所有
      權人之主張。又原告並未具體舉證證明，被告葉禮發應將
      系爭不動產移轉登記予原告之法律依據及證據，原告所為
      主張，當無理由。
（四）聲明：原告之訴駁回。
四、兩造不爭執之事項：
  (一)原告於82年2 月5 日與宏福建設公司簽訂房地預訂買賣契約
    書，契約標的物為坐落新北市○○區○○段頭前小段624 之
    27、681 之4 、681 之30等地號土地上之宏福「浪漫都心」
    C 區K 棟10樓房屋及上開房屋之基地應有部分、及上開地號
    土地上之C 區L 棟10樓房屋與基地應有部分（現為坐落新北
    市○○區○○段730 地號、權利範圍10萬分之3024、門牌號
    碼新北市○○街59巷11弄3 號10樓，及同上地號、權利範圍
    10萬分之7322、門牌號碼新北市○○街59巷11弄5 號10樓）
    。原告並已給付被告宏福建設公司113 萬元，嗣宏福建設公
    司基於前開契約關係於85年9 月27日將系爭3 號10樓及5 號
    10樓房屋交付原告使用至今。
  (二)被告葉禮發於99年間透過強制執行程序買受登記於執行債務
    人宏福建設公司名下之系爭土地及房屋，並於99年7 月15日
    取得權利移轉證書，再於同年7 月28日辦妥所有權移轉登記
    。
五、本件爭點及法院之判斷：
    原告主張之上開事實，已據其提出房地預訂買賣契約、法務
    部行政執行署板橋行政執行處公告（第一次拍賣）、保管書
    、土地及建物登記第二類謄本、切結書、長江大方國際法律
    事務所函件、房屋稅繳款書、台灣高等法院92年度重上更（
    一）字第113 號民事判決等為證，惟為被告所否認，並以前
    開情詞置辯，是本件之爭點在於：（一）系爭房地預訂買賣
    契約係預售屋買買契約或附條件買賣？（二）系爭房地是否
    為原告原始取得？（三）原告請求確認系爭房地為其所有，
    及請求被告葉禮發塗銷所有權登記，有無理由？（四）原告
    以被告宏福建設公司給付不能而解除契約，請求被告宏福建
    設公司返還113 萬元，有無理由？本院判斷如下：
（一）系爭房地預訂買賣契約係預售屋買買契約或類似附條件買
      賣契約？
   1、依原告與被告宏福建設公司所簽訂之系爭契約第14條固載
      「自簽訂本契日起甲方（即原告）為產權登記名義人…」
      ；第15條則載「甲方於尚未付清價款及稅費前，乙方（即
      被告宏福建設公司）或其指定代書，對甲方之產權憑證及
      相關文件有留置之權。」。惟系爭契約之標的，除系爭房
      屋外，尚有其坐落基地，坐落之基地屬已登記之不動產，
      本無可能由原告因系爭契約之締結而原始取得。而前述第
      14條、第15條約定，既未限於房屋之產權登記或房屋之產
      權憑證，則所謂「產權登記名義人」及「留置相關產權文
      件」，至多僅得認係約定標的物給付對象（債之關係）及
      為擔保原告依約給付價金及稅費所為約定。
   2、系爭契約之名稱載明「房地預訂買賣契約」，又契約內容
      除亦均稱「買賣價金」、「買賣標的」外，並於第11條約
      定「無故拒絕出售本約房地之違約罰則等」；第7 條、第
      13條更就標的物交付方式載為「產權移轉登記」；第16條
      所謂稅費，尚包括「契稅」等語，系爭契約應為預售屋買
      賣契約。
   3、原告雖另主張系爭契約與行政院消費保護者保護委員會所
      頒之「預售屋買賣契約範本」有所不同，故兩造並非一般
      預售屋買賣云云，惟查，上開預售屋買賣契約範本係於民
      國85年2 月16日內政部台（85）內地字第8573654 號函頒
      行，然原告與宏福建設公司所簽訂之系爭契約係在82 年6
      月5 日，有該契約書在卷可稽（參原證一），亦為兩造所
      不爭，則系爭契約訂立當時該契約範本既尚未頒行，則雙
      方契約內容與上開範本有所出入乃屬當然，故應依雙方訂
      約之文義、內涵而為解釋認定。且上開範本亦僅作為建商
      與消費者訂定契約之參考依據據，尚非預售屋買賣之絕對
      標準。按「法律行為，基於買買取得不動產之所有權，非
      經登記不生效力，與承攬之定作人原始取得工作物所有權
      之情形不同。至所謂工作物供給契約，即工作物全部材料
      由承攬人供給者，如當事人之意思重在工作物財產權之移
      轉時，仍不失為買賣之一種」。最高法院59年台上字第15
      90號著有判例可參，本件當事人之意思重在工作物財產權
      之移轉，仍不失為買賣之一種，故系爭契約應屬預售屋買
      賣契約無疑。原告主張係屬類似附條件買賣契約及不同於
      一般預售屋買賣契約云云，均非可採。
（二）系爭房地是否為原告原始取得？
      按不動產物權依法律行為而取得者，非經登記不生效力。
      如非依法律行為而取得者，雖不以登記為取得所有權之要
      件，但其取得所有權之原因必須有相當之證明，否則即無
      從認為有所有權之存在，而得據以排除強制執行（最高法
      院47年台上字第705 號判例意旨參照）。本件原告與被告
      宏福建設公司所簽訂之系爭房地預訂買賣契約，係屬預售
      屋買賣契約，已如前述，且系爭房地之總價為525 萬元，
      原告僅給付113 萬元，為兩造所不爭，原告並未依約給付
      全部價金，則系爭房地於建造完成時，由被告宏福建設公
      司取得所有權，並登記為所有權人，乃屬正當，並有土地
      及建物登記第二類謄本可佐，原告主張其原始取得系爭房
      地，為系爭房地所有權人云云，為無依據，不足酌採。
（三）原告請求確認系爭房地為其所有，及請求被告葉禮發塗銷
      所有權登記，有無理由？
   1、按「確認之訴，若係就為訴訟標的之權利或法律關係之成
      立或存在與否不明確而有爭執，認為有求確認判決之必要
      ，亦所謂有即受確認判決之法律上利益時，即得提起，並
      以其利害關係相對立而有爭執該權利或法律關係之人為被
      告者，其當事人即為適格，殊不以該權利或法律關係之主
      體為限。至有無即受確認判決之法律上利益，則應依現實
      狀態而為判斷。」「確認之訴，非原告有即受確認判決之
      法律上利益者，不得提起。所謂即受確認判決之法律上利
      益，係指法律關係之存否不明確，原告主觀上認其在法律
      上之地位有不妥之狀態存在，且此種不妥之狀態，能以確
      認判決將之除去者而言。若縱經法院判決確認，亦不能除
      去其不妥之狀態者，自難認有即受確認判決之法律上利益
      。」最高法院76年度台上字第242 號、74年度台上字第35
      8 號判決可資參照。本件原告主張系爭房地為其所有，以
      爭執其主張之被告葉禮發為被告，提起確認之訴，於法尚
      無不合，先予敘明。
   2、系爭房地於建造完成時，其所有權為被告宏福建設公司所
      有，並完成登記，原告並非所有權人，已如前述，而因宏
      福建設公司積欠稅款致遭法務部行政執行署板橋行政執行
      處93年度地稅執特專字第192828號強制執行，被告葉禮發
      應買拍定本件被告宏福建設公司所有之系爭不動產，並於
      民國99年7 月15日取得權利移轉證明書，且於同年月28日
      向新北市新莊地政事務所辦理所有權登記，此有系爭房屋
      登記謄本及土地登記謄本可證，並為兩造所不爭執，則被
      告葉禮發依強制執行取得系爭不動產所有權，並已完成登
      記，依土地法第43條之規定：「依本法所為之登記，有絕
      對效力。」，被告既已完成登記，即應受信賴登記之保護
      。至於拍賣公告雖有註記原告陳清子向執行處表示有因買
      賣契約之產權糾紛云云，僅係原告與被告宏福建設公司之
      債權債務糾紛，而系爭房地之原所有權人如前所述既為被
      告宏福建設公司，則被告葉禮發拍定而取得系爭房地權利
      移轉證明書，並已完成登記，其依法取得系爭房地所有權
      ，應堪認定。從而，原告請求確認系爭房地為其所有，並
      請求被告葉禮發塗銷登記，為無理由。
（四）原告以被告宏福建設公司給付不能而解除契約，請求被告
      宏福建設公司返還113 萬元，有無理由？
   1、按本件原告為預備之合併，其先位之訴既無理由，爰就其
      預備之訴為調查裁判。
   2、原告主張系爭房地所有權，由於因被告宏福建設公司積欠
      稅款致遭拍賣而由被告葉禮發應買取得所有權，顯係可歸
      責於被告宏福建設公司之事由而無法約給付，則原告自得
      本於民法第256 條之規定，自本件起訴狀繕本送達被告宏
      福建設公司之日起解除系爭預訂買賣契約。原告已給付宏
      福建設公司113 萬元，依民法第259 條規定，被告宏福建
      設公司自應返還原告113 萬元及法定利息等情，為被告宏
      福建設公司所否認，辯稱：本件原告於C 區K 棟已支付購
      屋價款33萬元，於C 區L 棟已支付購屋價款80萬元，故可
      推知原告於給付113 萬元之購屋價金後，即未再給付任一
      期之房屋價款，顯見原告有上開系爭契約的6 條第1 項之
      違約事由，故被告自得依同條第2 項逕行解除契約，而原
      告已繳付之全部價款，無條件由被告沒收後，作為損害賠
      償之違約金，原告自無理由向被告請求返還云云。經查：
      被告宏福建設公司基於前開契約關係，於85年9 月27日將
      系爭3 號10樓及5 號10樓房屋交付原告使用至今，為兩造
      所不爭執，並有原告所提系爭房屋繳款書在卷可憑，且至
      95年間宏福建設公司與系爭「浪漫都心」住戶仍洽談和解
      事宜，此有原告所提長江大方國際法律事務所95年3 月2
      日寄給住戶林崇漢之函件可參，該函內貳、產權與貸款之
      辦理之第三項，亦述及第二階段- 未過戶部分：（陳清子
      二戶：：：）於宏福欠稅繳清前，無法辦理過戶。此部分
      處理時間會較久，約需半年以上。辦理方法如后：1 、方
      法一：宏福繳清稅金後，進行過戶與貸款。但因宏福欠稅
      金額過鉅，目前似僅能以方法二處理。2 、方法二：待宏
      福收到上開已過戶住戶的款項後，由宏福之債權人向法院
      聲請拍賣，再由宏福建設（或宏福所委託之第三者）負責
      買回，再移轉登記給住戶。住戶向銀行申請貸款後，由銀
      行直接撥錢給宏福，宏福開立收據給住戶（可委由代書一
      併處理）。參、其他和解事項，宏福原則上皆可配合等語
      （參原證十）。顯見被告宏福建設公司於原告解除系爭契
      約前，並未向原告為解除系爭契約之意思表示甚明。又原
      告已依約給付被告宏福建設公司113 萬元，為兩造所不爭
      執，而本件系爭房地所有權已為被告葉禮發取得，被告宏
      福建設公司依系爭契約已屬給付不能，原告以本件起訴狀
      解除系爭契約，並依民法第259 條規定，請求被告宏福建
      設公司返還113 萬元及自起訴狀繕本送達翌日起至清償日
      止，按年息百分之5 計算之利息，為有理由，應予准許。
      被告宏福建設公司所辯，為不足採。
六、綜上所述，原告請求確認系爭房地為其所有，及請求被告葉
    禮發應塗銷系爭房地之登記，將其所有權變更登記為原告所
    有之先位聲明，為無理由，應予駁回。至於原告依解除契約
    法律關係，請求被告宏福建設公司返還113 萬元及自99年10
    月9 日（即起訴狀繕本送達翌日）起至清償日止，按年息百
    分之5 計算之利息之備位聲明，則為有理由，應予准許。原
    告聲明願供擔保請准宣告假執行，就原告勝訴部分，核無不
    合，爰酌定相當擔保金額准許之。本院並依職權酌定相當金
    額，命被告宏福建設公司預供擔保，而得免為假執行之宣告
    。
七、本件事證已臻明確，兩造其餘攻擊防禦方法暨未經本院援用
    之證據，經審酌與本件判決結果不生影響，爰不一一論駁，
    附此敘明。
八、結論：原告之訴為一部有理由，一部無理由，依民事訴訟法
    第79條、第390 條第2 項、第392 條第2 項，判決如主文。
中    華    民    國   100    年    4     月    14    日
                  民事第三庭    法  官  林錫凱
以上正本係照原本作成
如對本判決上訴，須於判決送達後20日內向本院提出上訴狀。如
委任律師提起上訴者，應一併繳納上訴審裁判費。
中    華    民    國   100    年    4     月    14    日
                                書記官  羅麗娟